臺灣臺南地方法院刑事判決　　　　　　96年度交簡上字第37號
上　訴　人　乙○○
即　被　告
上列上訴人即被告因過失傷害案件，不服本院95年度交簡字第28
49號中華民國96年1月30日第一審簡易判決（聲請簡易判決處刑
書案號：95年度偵字第16714號），提起上訴，本院管轄之第二
審合議庭判決如下：
    主  文
原判決撤銷。
乙○○因過失傷害人，處拘役伍拾玖日，如易科罰金，以銀元
佰元即新臺幣玖佰元折算壹日，緩刑貳年。
    事  實
一、乙○○未考領重型機車駕駛執照，於民國九十五年六月二十
    七日下午五時三十分許，駕駛車號ＫＸ九─四○六號重型機
    車，沿臺南縣永康市○○路○段由西往東行駛，行經臺南縣
    永康市○○路○段五○號前，本應注意駕駛人騎乘機車，應
    遵守道路交通標線之指示，且在雙向二車道行駛時，應在遵
    行車道內行駛，在劃有分向限制線之路段，不得駛入來車之
    車道內，而依當時情形又無不能注意之情事，竟疏未注意，
    違規逆向行駛於對向車道，適有甲○○騎乘車牌號碼Ｈ六Ｃ
    ─六六三號重型機車，沿富強路一段由北向南駛來，亦疏未
    注意車前狀況，致閃避不及，而與乙○○迎面撞擊，甲○○
    因此人車倒地，受有左手腕挫傷併腕股（船形骨）骨折、腹
    部挫傷之傷害，乙○○則受有左手第二、三、四、五手指撕
    裂傷、頭部外傷之傷害（乙○○受傷部分未據告訴）。乙○
    ○肇事後，在臺南縣警察局永康分局交通事故處理小組警員
    黃智榮據報到場處理時，在警員尚不知何人為肇事車輛之駕
    駛人前，主動表示其為駕駛人並自首犯行，接受裁判。
二、案經甲○○訴由臺南縣警察局永康分局報請臺灣臺南地方法
    院檢察署檢察官偵查終結後，聲請簡易判決處刑。
    理  由
一、上開事實業據被告乙○○坦承不諱，核與告訴人甲○○於警
    詢及檢察事務官詢問時所指訴之情節相符，並有道路交通事
    故現場圖、道路交通事故調查報告表(一)(二)各一件及現場照片
    十張、成大崑山骨外科診所九十五年九月十一日出具之診斷
    證明書一紙在卷可資佐證（見警卷第一五至二二、二五頁）
    ，足認被告之自白與事實相符，應可採信。本件事證明確，
    被告過失傷害犯行，堪以認定，應依法論科。
二、核被告所為，係犯刑法第二百八十四條第一項前段之過失傷
    害罪，其係無駕駛執照駕車，因而致告訴人受傷，應依道路
    交通管理處罰條例第八十六條第一項規定加重其刑。被告所
    犯過失傷害罪之法定刑有罰金刑，而其行為後，刑法第三十
    三條第五款有關罰金刑之規定，業於九十四年二月二日修正
    公布，並自九十五年七月一日起施行，依被告行為時之刑法
    第三十三條第五款規定，罰金刑為銀元一元（即新臺幣三元
    ）以上；但被告行為後之現行刑法第三十三條第五款係規定
    罰金刑為新臺幣一千元以上，以百元計算之，經比較修正前
    、後關於科處罰金刑之最低刑度規定，應以被告行為時之刑
    法第三十三條罰金刑之規定較有利於被告。又被告肇事後未
    被有偵查權之公務員或機關發覺其為犯嫌前，留在事故現場
    向到場處理之警員表明係肇事者，自承犯行，進而接受裁判
    ，此有卷附臺南縣警察局永康分局道路交通事故肇事人自首
    情形紀錄表一件附卷可稽（見警卷第二三頁），被告行為合
    乎自首之要件，惟關於自首之法律效果，依被告行為時之刑
    法第六十二條前段規定，應減輕其刑；但依修正後刑法第六
    十二條前段規定，則為「得」減輕其刑，以修正前刑法第六
    十二條前段「必減」之規定較有利被告，故本件被告應適用
    修正前刑法第六十二條前段減輕其刑，並依法先加後減之。
    原審以被告犯行明確，依法論罪科刑，固非無見，惟查：被
    告係無駕駛執照駕車，因而致告訴人受傷，原審判決漏依道
    路交通管理處罰條例第八十六條第一項規定，加重被告刑責
    ，於法不合；又原審既判處被告得易科罰金之刑度，並依修
    正前刑法第四十一條第一項前段之規定，諭知易科罰金之折
    算標準，卻漏引修正前罰金罰鍰提高標準條例第二條規定，
    亦有未洽。被告認量刑過重提起上訴雖無理由，惟原判決既
    有可議，自屬無法維持，應由本院撤銷改判之，且本件雖由
    被告上訴，但原審判決既有未適用道路交通管理處罰條例第
    八十六條第一項規定之違法，如前所述，依刑事訴訟法第三
    百七十條但書之規定，即得諭知較重於原審判決之刑，併此
    敘明。爰審酌被告之前科素行、應負過失責任之程度、造成
    告訴人傷害之結果，及其犯後坦承犯行，並已於本院審理中
    與告訴人達成民事調解（見本院卷第三五至三六頁），獲得
    告訴人之原諒等一切情狀，量處如主文第二項所示之刑。又
    被告行為時之刑法第四十一條第一項前段及罰金罰鍰提高標
    準條例第二條（現已刪除）係規定以銀元一百元至三百元折
    算一日（即以新臺幣三百元至九百元折算一日），而被告行
    為後之現行刑法第四十一條第一項前段，則係規定以新臺幣
    一千元、二千元或三千元折算一日，是經比較修正前、後之
    易科罰金折算標準，應以行為時即修正前之規定，較有利於
    被告，故依刑法第二條第一項前段之規定，本件自應適用修
    正前刑法第四十一條第一項前段之規定，諭知易科罰金之折
    算標準。末查被告前未曾因故意受有期徒刑以上刑之宣告，
    有臺灣高等法院被告全國前案紀錄表附卷可稽，其因一時短
    於思慮致罹刑章，經此次偵審程序教訓，當知所警惕，諒無
    再犯之虞，本院復考量被告係自首犯罪，而其犯罪後於本院
    審理中已與告訴人和解等情，認前開對被告宣告之刑，以暫
    不執行為適當，爰併宣告緩刑二年，以啟自新。
據上論斷，應依刑事訴訟法四百五十五條之一第一項、第三項、
第三百六十九條第一項前段、第三百六十四條、第三百七十條但
書、第二百九十九條第一項前段，道路交通管理處罰條例第八十
六條第一項，刑法第二條第一項前段、第二百八十四條第一項前
段、第七十四條第一項第一款、修正前刑法第六十二條前段、修
正前刑法第四十一條第一項前段，刑法施行法第一條之一，修正
前罰金罰鍰提高標準條例第二條，判決如主文。
本案經檢察官丙○○到庭執行職務。
中　　華　　民　　國　　96　　年　　6 　　月　　8 　　日
　　　　　　　　　刑事第七庭  審判長  法　官　蔡奇秀
                                      法  官  莊玉熙
                                      法  官  林欣玲
以上正本證明與原本無異。
本件不得上訴
                                      書記官  鄭佩玉
中　　華　　民　　國　　96　　年　　6 　　月　　8 　　日
附錄本案論罪科刑法條全文：
刑法第284條
因過失傷害人者，處 6 月以下有期徒刑、拘役或 5 百元以下罰
金，致重傷者，處1年以下有期徒刑、拘役或5百元以下罰金。
從事業務之人，因業務上之過失傷害人者，處 1 年以下有期徒刑
、拘役或1千元以下罰金，致重傷者，處3年以下有期徒刑、拘役
或2千元以下罰金。
